臺灣花蓮地方法院民事判決　九十三年簡上字第三五號
　　上　訴　人　乙○○
　　訴訟代理人　甲○○
　　被上訴人　　丙○○
右當事人間請求給付會款事件，上訴人對於中華民國九十三年五月四日本院花蓮簡易
庭九十三年度花簡字第三二號第一審判決提起上訴，本院於九十三年十一月九日辯論
終結，判決如左：
    主　　文
上訴駁回。
第二審訴訟費用由上訴人負擔。
    事實及理由
一、被上訴人於原審起訴主張其於民國八十九年三月五日參加以上訴人為會首，連同
    會首共二十一人，每會會款新台幣（下同）二萬元之合會，詎該合會迄九十年五
    月間流會，被上訴人自八十九年三月間起至九十年四月間止，支付會款二十八萬
    元，迭經催告，上訴人亦僅償還被上訴人四萬元，尚欠二十四萬元仍未清償，被
    上訴人自得依合會會款給付請求權之法律關係，請求上訴人給付被上訴人二十四
    萬元，及自本件支付命令送達翌日即九十二年十二月三十日起至清償日止，按年
    息百分之五計算之利息，並陳明願供擔保，請准宣告假執行。
二、上訴人於原審則以：被上訴人前於九十一年十二月間就同一債權已經法院向上訴
    人核發支付命令，嗣經上訴人異議而視為起訴（本院九十一年度促字第一九四二
    一號、九十二年花簡字第五一號）後，被上訴人撤回訴訟，今其再對上訴人提起
    本件訴訟，已違一事不再理原則。況上訴人係遭訴外人即合會之會員張祺及柯國
    斌倒會，並非上訴人自行倒會，被上訴人身為警員，亦應追查倒會者之下落。另
    依新頒民法關於合會之規定，活會會員可向死會會員請求付款，自不必向擔任會
    首之上訴人請求。故被上訴人之請求顯無理由等語資為抗辯。
三、本件原審對於被上訴人之請求，判決被上訴人全部勝訴，並依職權宣告假執行，
    上訴人就原判決命上訴人給付被上訴人於超過七萬元，及自九十二年十二月三十
    日起至清償日止，按年息百分之五計算之利息部分聲明不服，求為廢棄該部分，
    並就廢棄部分駁回被上訴人在第一審之訴及假執行之宣告。被上訴人則求為判決
    駁回上訴。
四、本件上訴人所爭執之處，應在於(一)上訴人主張原審於九十三年四月十六日並未辯
    論終結，原判決為違法判決有無理由？(二)上訴人辯稱被上訴人僅給付上訴人會款
    十六萬元，且上訴人已返還被上訴人會款九萬元，是否屬實？經查：
  (一)按關於言詞辯論所定程式之遵守，專以筆錄證之，民事訴訟法第二百十九條定有
    明文。本件依原審卷宗筆錄之記載，兩造係於九十三年四月十六日進行言詞辯論
    ，該期日上訴人之訴訟代理人甲○○及被上訴人之訴訟代理人陳清華律師均到庭
    陳述，原審法官並當庭宣示辯論終結，訂九十三年五月四日下午四時宣判，有原
    審卷宗可參（原審卷七一至七三頁），則依據前述說明，原審所遵行之程序，均
    符合法定程序，上訴人認該日並未辯論終結，原判決為違法判決云云，顯不可採
    。
  (二)依八十九年五月五日生效實施之民法第七百零九條之九之規定，已得標會員對未
    得標會員固負有交付會款之責任，然此並不排斥會首對未得標會員原應負擔之交
    付會款責任，況本件合會係始於八十九年三月五日，早於該新頒法律生效實施之
    前，仍應受新法實施前之實務慣例規範，按以往舊判例之見解：依臺灣省民間合
    會習慣，合會係會首與會員間所訂立之契約，會員與會員間並無法律關係之存在
    （原最高法院六三年度台上字第一一五九號判例意旨參照），是本件上訴人自未
    能以活會會員可逕向死會會員求償為由，作為其拒絕交付會款之依據。被上訴人
    主張其於八十九年三月間參加上訴人召集之合會，迄九十年五月間停會止，被上
    訴人已繳付會款二十八萬元之事實，上訴人於原審審理過程均未曾爭執，依民事
    訴訟法第二百八十條第一項規定，視同自認，則上訴人如欲撤銷自認，須能證明
    與事實不符或經他造即被上訴人同意者，始得為之（民事訴訟法第二百七十九條
    第三項規定可參），而上訴人並未能舉證證明其前開自認之事實與事實不符，是
    其辯稱被上訴人僅繳付會款十六萬元云云，即不可採。再查，上訴人復稱其已清
    償被上訴人九萬元云云，固提出上訴人具名之文件一份為證（本院卷三三頁），
    然本院認為前開文件為上訴人所製作，並不能作為上訴人所辯為真實之證明，故
    上訴人清償之款項，應以被上訴人於原審不爭執之四萬元範圍內，為可採信。
五、從而，被上訴人依合會之法律關係請求上訴人給付二十四萬元，及自九十二年十
    二月三十日起至清償日止，按年息百分之五計算之利息，為有理由，應予准許。
    原審據為上訴人敗訴之判決，並依職權宣告假執行，並無不合，上訴人上訴意旨
    仍執陳詞指摘原判決不當，求予廢棄改判，為無理由，應予駁回。本件事證已臻
    明確，兩造其餘攻擊防禦方法與舉證，均無礙勝負判斷，爰不一一論列，附此敘
    明。
六、據上論結，本件上訴為無理由，依民事訴訟法第四百三十六條之一第三項、第四
    百四十九條第一項、第七十八條，判決如主文。
中　　　華　　　民　　　國　　九十三　　年　　十一　　月　　二十三　　　日
                            臺灣花蓮地方法院民事庭
　　　　　　　　　　　　　　　　審判長法官　蕭廣政
                                法　　　官　李世華
　　　　　　　　　　　　　　　　法　　　官　楊碧惠
右為正本係照原本作成。
本件不得上訴第三審（ 參見民事訴訟法第四百三十六條之二、第四百六十六條）。
                                法院書記官　林佳慧
中　　　華　　　民　　　國　　九十三　　年　　十一　　月　　二十三　　　日
